臺灣臺南地方法院新市簡易庭民事判決
111年度新小字第650號
原      告  華南產物保險股份有限公司

法定代理人  陳文智  
訴訟代理人  蘇嘉維  
被      告  黃進忠  


上列當事人間請求損害賠償(交通)事件，本院於民國111年10月4
日言詞辯論終結，判決如下：
    主  文
被告應給付原告新臺幣參萬伍仟陸佰貳拾肆元，及自民國一百一
十一年八月二十五日起至清償日止，按週年利率百分之五計算之
利息。
原告其餘之訴駁回。　　
訴訟費用新臺幣壹仟元，由被告負擔新臺幣肆佰零肆元，餘由原
告負擔。
本判決原告勝訴部分得假執行。
    事實及理由
一、原告起訴主張：
  ㈠訴之聲明：被告應給付原告新臺幣（下同）88,211元，及自
    起訴狀繕本送達翌日起至清償日止，按週年利率5％計算之利
    息。
  ㈡被告於民國111年1月5日7時19分許，駕駛車牌號碼000-0000
    號自用小客貨車（下稱系爭自小客貨車），行經臺南市○○區
    ○○路00號前，因疏未注意而撞擊原告所承保、訴外人謝秉勲
    所有及駕駛之車牌號碼000-0000號自用小客車（下稱系爭車
    輛），致系爭車輛受有損害（下稱系爭事故）。原告已依保
    險契約先行墊付維修費用88,211元，爰依保險法第53條規定
    ，代位行使被保險人謝秉勲依民法第184條第1項前段、第19
    1條之2規定，請求被告賠償88,211元等語。
二、被告則以下列情詞資為抗辯：
  ㈠聲明：原告之訴駁回。
  ㈡事故地點沒有紅綠燈，對面是我的工地，我工作完從工地出
    來，要往新市方向，事故地點有路口可以轉彎。當時我有確
    認沒車後才轉過去，我的車頭已經轉過去了，但系爭車輛的
    車速很快，且沒有煞車，所以撞到我車輛副駕駛座的位置。
    我可以接受肇事責任比例為3成、7成，不能接受要負全責。
三、本院得心證之理由：
  ㈠按因故意或過失，不法侵害他人之權利者，負損害賠償責任
    ；汽車、機車或其他非依軌道行駛之動力機車，在使用中加
    損害於他人者，駕駛人應賠償因此所生之損害，民法第184
    條第1項前段、第191條之2前段分別定有明文。次按駕駛人
    駕駛汽車，應遵守道路交通標誌、標線、號誌之指示；轉彎
    車應讓直行車先行，道路交通安全規則第90條第1項前段、
    第102條第1項第7款亦有明文。查被告於上開時間，駕駛系
    爭自小客貨車沿臺南市善化區中正路66巷東往西方向行駛，
    行至該巷與中正路路口時，先自該處逆向橫越中正路北向車
    道（含機車優先道、外、內側車道），待行駛至中正路62號
    前之分向島缺口（下稱系爭缺口）處，欲左轉進入中正路南
    向車道，適謝秉勲駕駛系爭車輛沿中正路南向內側車道由北
    往南行駛至系爭缺口處，被告駕駛之系爭自小客貨車右前車
    頭遂與系爭車輛之左側車門發生碰撞等情，有車損照片、道
    路交通事故現場圖、道路交通事故調查報告表㈠、㈡、道路交
    通事故談話紀錄表、系爭事故現場照片等件在卷可稽（本院
    卷第37-38、47-55、63-77頁），堪認屬實。
  ㈡次查，被告駕駛系爭自小客貨車自中正路66巷行駛至對面中
    正路南向車道，本應依循道路標線先沿中正路北向車道直行
    ，並換入內側車道，行至前方路口再伺機迴轉至中正路南向
    車道，並應依規定讓直行車先行。參酌系爭事故發生時，天
    候晴、日間自然光線、柏油路面乾燥無缺陷，亦無障礙物及
    視距良好等一切情狀，並無不能注意之情事，有道路交通事
    故調查表㈠及系爭事故現場照片在卷可憑（本院卷第49、61-
    63頁），然被告竟貪圖方便，未依道路標線行駛，違規逆向
    橫越中正路北向車道至系爭缺口處伺機左轉，並於左轉彎時
    亦未讓沿中正路南向內側車道直行而來之系爭車輛先行，致
    兩車發生碰撞，足認被告駕駛系爭自小客貨車，就系爭事故
    之發生實有過失甚明。被告之過失行為與系爭車輛受損之結
    果間，具有相當因果關係，故被告自應就系爭車輛所受損害
    負侵權行為損害賠償責任。
  ㈢至被告辯稱其已確認沒有車才轉彎，其車頭已轉過去，系爭
    車輛車速很快，才發生碰撞，其並非全責云云。惟查，系爭
    事故發生後，被告駕駛之系爭自小客貨車係斜向停於系爭缺
    口處，僅前車身進入中正路南向內側車道，且兩車撞擊部位
    係系爭自小客貨車之右前車頭、系爭車輛左側車身，有道路
    交通事故調查報告表㈡及系爭事故現場照片可稽（本院卷第5
    1、61-77頁），可見系爭事故當時被告尚未完成左轉，且其
    系爭自小客貨車車頭甫進入中正路南向內側快車道時，即與
    沿該車道直行至該處之系爭車輛發生碰撞，足認被告於系爭
    缺口處左轉時並未注意其右前方有直行之系爭車輛駛近，亦
    未禮讓直行車輛先行即貿然左轉，是被告上開所辯，不足採
    信，謝秉勲駕駛系爭車輛並無過失可言。
  ㈣按被保險人因保險人應負保險責任之損失發生，而對於第三
    人有損失賠償請求權者，保險人得於給付賠償金額後，代位
    行使被保險人對於第三人之請求權，保險法第53條第1項本
    文定有明文。查原告已賠付系爭車輛之維修費用88,211元，
    有汽車險理賠申請書、保險估價單、維修清單、電子發票證
    明聯在卷可佐（本院卷第19、25-33頁），故原告自得於上
    開賠償金額範圍內，代位系爭被保險人謝秉勲對被告行使損
    害賠償請求權。
  ㈤復按不法毀損他人之物者，被害人得請求賠償其物因毀損所
    減少之價額；負損害賠償責任者，除法律另有規定或契約另
    有訂定外，應回復他方損害發生前之原狀；債權人得請求支
    付回復原狀所必要之費用，以代回復原狀，民法第196條、
    第213條第1項、第3項分別定有明文。而依民法第196條請求
    賠償物被毀損所減少之價額，得以修復費用為估定之標準，
    但以必要者為限，如修理材料以新品換舊品，應予折舊（最
    高法院77年度第9次民事庭會議決議可資參考）。上開估價
    單中之零件費用63,105元，既係以新零件更換被毀損之舊零
    件，自應將折舊予以扣除，始為合理。又依行政院所頒布固
    定資產耐用年數表暨固定資產折舊率表，非運輸業用客車、
    貨車之耐用年數為5年，依定率遞減法每年折舊1000分之369
    。查系爭車輛係於101年1月出廠，有系爭車輛行車執照在卷
    可佐（本院卷第35頁），故自出廠起至111年1月5日系爭事
    故發生時，已超過前述耐用年數，但系爭車輛於系爭事故發
    生時仍正常使用中，足見其零件應仍在固定資產耐用年限內
    ，方可繼續使用，難認其零件已無殘餘價值，如超過耐用年
    限之部分仍依定率遞減法繼續予以折舊，則與固定資產耐用
    年限所設之規定不符。故參酌營利事業所得稅查核準則第95
    條第8款「營利事業折舊性固定資產，於耐用年限屆滿仍繼
    續使用者，其殘值得自行預估可使用年數並重新估計殘值後
    ，按原提列方法計提折舊」、所得稅法第51條第1項「固定
    資產之折舊方法，以採用平均法、定率遞減法、年數合計法
    、生產數量法、工作時間法或其他經主管機關核定之折舊方
    法為準」及所得稅法施行細則第48條第1款「固定資產之折
    舊方法採平均法者，以固定資產成本減除殘值後之餘額，按
    固定資產耐用年數表規定之耐用年數平均分攤，計算每期折
    舊額」之規定，本院認採用「平均法」計算其最後1年折舊
    後之殘值作為前開零件之殘餘價值【計算式：取得價格÷（
    耐用年限＋1）＝殘值】，應屬合理。是上開零件費用63,105
    元依前揭平均法計算其折舊後，零件之殘餘價值為10,518元
    【計算式：63,105÷（5+1）＝10,518，元以下四捨五入】，
    至鈑金工資及烤漆費用共計25,106元部分，自無須依資產耐
    用年限予以折舊。是原告得向被告請求系爭車輛因系爭事故
    所支出之修復費用應為35,624元（計算式：10,518+25,106＝
    35,624）。
四、綜上所述，原告本於侵權行為及保險代位之法律關係，請求
    被告給付35,624元，及自起訴狀繕本送達翌日即111年8月25
    日（本院卷第85頁）起至清償日止，按週年利率5％計算之利
    息，為有理由，應予准許；逾此範圍之請求，則無理由，應
    予駁回。
五、本件原告勝訴部分係屬民事訴訟法第436條之8第1項小額訴
    訟事件，所為被告敗訴之判決，依同法第436條之20規定，
    爰就原告勝訴部分，爰依職權宣告假執行。
六、訴訟費用負擔之依據：民事訴訟法第79條、第436條之19第1
    項。
中　　華　　民　　國　　111 　年　　10　　月　　18　　日
　　              新市簡易庭  法　官  陳尹捷
以上正本係照原本作成。
如不服本判決，應於送達後廿日內，向本院提出上訴狀並表明上
訴理由，如於本判決宣示後送達前提起上訴者，應於判決送達後
廿日內補提上訴理由書（須附繕本）。
對於小額程序之第一審判決之上訴，非以其違背法令之理由，不
得為之。且上訴狀內應記載表明（一）原判決所違背之法令及其
具體內容。（二）依訴訟資料可認為原判決有違背法令之具體事
實者。如委任律師提起上訴者，應一併繳納上訴審裁判費。
中　　華　　民　　國　　111 　年　　10　　月　　18　　日
         　　　　　　　　　   書記官  吳佩芬